【裁判字號】    99,審訴,655
【裁判日期】    991115
【裁判案由】    台灣地區與大陸地區人民關係條例
【裁判全文】
臺灣新竹地方法院刑事判決             99年度審訴字第655號
公  訴  人  臺灣新竹地方法院檢察署檢察官
被      告  吳峻益
選任辯護人  徐國楨律師
被      告  胡永霖
上列被告因臺灣地區與大陸地區人民關係條例案件，經檢察官提
起公訴（99年度偵字第912號、第933號、第934 號），本院合議
庭裁定適用簡式審判程序，判決如下：
    主  文
吳峻益共同犯臺灣地區與大陸地區人民關係條例第七十九條第一
項之使大陸地區人民非法進入臺灣地區未遂罪，累犯，處有期徒
刑陸月。
胡永霖共同犯臺灣地區與大陸地區人民關係條例第七十九條第一
項之使大陸地區人民非法進入臺灣地區未遂罪，累犯，處有期徒
刑伍月。
    事  實
一、吳峻益前於民國94年間，因恐嚇取財案件，經本院以95年度
    訴字第62號判決判處有期徒刑1年2月確定，復於同年間，因
    重利案件，經本院以95年度訴字第62號判決，判處有期徒刑
    6月確定；又因妨害自由案件，經本院以95年度訴字第262號
    判決判處有期徒刑5 月確定，上開三案件並經本院以95年度
    聲字第1374號裁定應執行有期徒刑1 年11月確定，嗣因中華
    民國九十六年罪犯減刑條例施行，上開案件經本院以96年度
    聲減字第350 號裁定減刑並定執行刑為有期徒刑11月又15日
    確定，並於96年7月16日執行完畢。
二、胡永霖前於94年間因電子遊戲場業案件，經臺灣桃園地方法
    院以94年度壢簡字第2058號簡易判決判處有期徒刑2 月確定
    ，於95年2 月14日易科罰金執行完畢。又於95年間再因電子
    遊戲場業案件，經臺灣桃園地方法院以94年度壢簡字第 574
    號簡易判決判處有期徒刑3月確定，於95年9月11日易科罰金
    執行完畢。
三、詎其2 人仍不知悔改，吳峻益（綽號阿川、阿元、阿奇）竟
    與其丈人潘良善（大陸籍人士，本院另行審結）、胡永霖及
    羅鍾靈、鄭智元（羅鍾靈、鄭智元部分，本院另行審結）明
    知大陸地區人民入出我國之國境，應申請許可，未經許可者
    ，不得出入臺灣地區，亦均明知與大陸地區女子並無結婚之
    真意，竟共同基於使大陸地區人民非法進入臺灣地區之犯意
    聯絡，由吳峻益及潘良善以新臺幣（下同）7 萬元之代價安
    排羅鍾靈、鄭智元、胡永霖充當人頭與大陸地區女子盧鳳朱
    、楊雅梅、劉美月（另經檢察官為不起訴處分）辦理假結婚
    ，謀以假結婚方式使大陸地區女子盧鳳朱、楊雅梅、劉美月
    以依親名義非法進入臺灣地區。先由吳峻益偕羅鍾靈、鄭智
    元、胡永霖於民國98年9月6 日搭飛機（班號GE-3142號）出
    境前往大陸地區，再由潘良善安排羅鍾靈、鄭智元、胡永霖
    與大陸地區女子盧鳳朱、楊雅梅、劉美月於同年月10日在福
    建省福州市公證處辦理假結婚登記手續，藉以取得該縣公證
    處發給之結婚公證書。旋於同年月13日羅鍾靈、鄭智元、胡
    永霖則先返回臺灣，並持前開結婚公證書等文件至財團法人
    海峽交流基金會（下稱海基會）辦理大陸地區公證書之文書
    驗證，各取得海基會98年9月30日核字第100657、100669 、
    100640號證明書。嗣由羅鍾靈、鄭智元及胡永霖分別於同年
    9月30日、同年10月5日，以申請大陸地區人民配偶來臺探親
    為名，持該大陸地區所核發之結婚公證書、海基會出具之證
    明書等資料及填具「大陸地區人民入出臺灣地區申請書暨保
    證書」、「臺灣地區人民申請大陸地區配偶來臺團聚資料表
    」，向內政部入出國及移民署提出大陸地區女子盧鳳朱、楊
    雅梅及劉美月以團聚名義入境臺灣地區，承辦之該管公務員
    經實質審查後，認大陸地區女子盧鳳朱、楊雅梅及劉美月與
    羅鍾靈、鄭智元及胡永霖之婚姻關係不實不予許可，因而大
    陸地區女子盧鳳朱、楊雅梅、劉美月無法得逞順利非法進入
    臺灣地區。
四、案經內政部入出國及移民署專勤事務第一大隊新竹市專勤隊
    報告臺灣新竹地方法院檢察署檢察官偵查起訴。
    理  由
一、本件被告吳峻益及胡永霖所犯使大陸地區人民非法入境罪，
    『非』死刑、無期徒刑、最輕本刑為3 年以上有期徒刑之罪
    ，或高等法院管轄第一審之案件，被告2 人於本院準備程序
    進行中，就被訴事實為有罪之陳述，經本院合議庭認合於刑
    事訴訟法第273條之1第1 項之規定，裁定適用簡式審判程序
    ，合先敘明。
二、認定犯罪事實所憑之證據及理由：
（一）被告吳峻益及胡永霖於本院準備程序、簡式審判程序訊問
      時，均坦承不諱（見本院卷第37至39、46至48頁）。
（二）證人即共同被告羅鍾靈及鄭智元於警詢及偵查中之證述（
      見912偵卷第6至10、31至34頁；933偵卷第6至11、49至51
      頁）及於本院準備程序之供述（見本院卷第37至39頁），
      證明上開犯罪事實。
（三）復有旅客入出境紀錄查詢結果、旅客入出境明細表、福建
      省福州市公證處結婚公證書、海基會證明書、大陸地區人
      民入出臺灣地區申請書、臺灣地區人民申請大陸地區配偶
      來臺團聚資料表、大陸地區人民進入臺灣地區保證書、最
      近六筆申請資料照片查詢、大陸地區人民申請來臺查詢、
      內政部警政署入出境管理局訪談紀錄、內政部警政署入出
      境管理局面（訪）談結果建議表等文件及宴客照片2 張等
      附卷可稽（見934偵卷第32至52、64至67頁）。
（四）綜上事證，堪認被告吳峻益及胡永霖等2 人上開自白應與
      事實相符，可以採信。本件事證已臻明確，被告2 人上開
      犯行，堪予認定，應依法予以論罪科刑。
三、論罪科刑之理由：
（一）按大陸地區人民非經主管機關許可，不得進入臺灣地區，
      臺灣地區與大陸地區人民關係條例第10條第1 項定有明文
      。而與大陸地區人民以「假結婚」方式，促成「真入境」
      之行為，與該條例第10條第1 項之規定即屬有違。質言之
      ，該條例第79條規定所稱之非法進入，並不以偷渡進入者
      為限（最高法院90年度臺上字第3180號判決參照）。本件
      被告吳峻益明知胡永霖與大陸地區女子劉月美並無結婚真
      意，先安非胡永霖於大陸地區辦理結婚手續，以徒具外觀
      合法形式之結婚，再以夫妻團聚為由申請來臺，係意圖規
      避對大陸地區人民進入臺灣地區之管制，實質上形同以非
      法手段欲使大陸地區人民進入臺灣，被告雖已著手上開行
      為，惟嗣於入境面談時，因未通過審查而未核發入境許可
      ，始未能進入臺灣地區，所為乃著手於犯罪行為之實行而
      不遂，為未遂犯。
（二）核被告吳峻益、胡永霖2 人所為，均係犯違反臺灣地區與
      大陸地區人民關係條例第79條第4項、第1項使大陸地區人
      民非法進入臺灣地區未遂罪。被告吳峻益與胡永霖等人已
      著手申請使大陸地區人民劉月美非法進入臺灣地區，惟胡
      永霖經內政部入出國移民署通知面談時即已查覺有異而未
      核准申請，故渠等皆為未遂犯，應依刑法第25條第2 項規
      定，減輕其刑。
（三）被告吳峻益、胡永霖與羅鍾靈、鄭智元及潘良善等人間就
      上開使大陸地區人民非法進入臺灣地區犯行，有犯意之聯
      絡及行為之分擔，應論以共同正犯。
（四）被告吳峻益有如事實欄一所示有期徒刑執行完畢之前科，
      被告胡永霖有如事實欄二所示有期徒刑執行完畢之前科，
      有臺灣高等法院被告前案紀錄表各1 份附卷可稽，渠等於
      有期徒刑執行完畢5 年內故意再犯本件有期徒刑以上之罪
      ，均為累犯，應依刑法第47條第1項之規定加重其刑。
（五）查臺灣地區與大陸地區人民關係條例第79條第2 項立法目
      的係因「蛇頭」（指安排大陸地區人民偷渡至大陸地區以
      外地區之人）引介大陸偷渡客進入臺灣地區，日趨猖獗，
      嚴重危害社會秩序及國家安全，是有特加重其刑罰之必要
      ，故本條規範對象，原係針對慣常性引介大陸偷渡客進入
      我國之人為主，因渠等常藉非法引進大批大陸人士來臺牟
      利，對國家安全造成風險特別嚴重，且因此獲得鉅額利益
      ，為從根本上杜絕此種對國家安全有高危險行為經濟上誘
      因，自有必要特以嚴厲刑罰手段嚇阻，是於單一性之使大
      陸人士非法來臺行為之情形，縱行為人因此謀得利益，仍
      不應與上揭經常性「蛇頭」所獲利益相提並論，倘將專為
      牟取暴利「蛇頭」而特設重罰，強加於僅為蠅頭小利、危
      害性較微之一次性行為人，雖亦可達嚇阻此種非法引介行
      為目的，然顯違刑罰比例原則。查被告吳峻益因與大陸女
      子潘雅欽結婚，見共同被告即其丈人潘良善生活困苦，為
      改善潘良善之生活，且難以拒絕其丈人潘良善之請託，始
      參與仲介大陸地區人民以假結婚方式來臺打工；及被告胡
      永霖因前妻去世，後婚之妻亦離婚，其獨自一人扶養二名
      子女，且家中為低收入戶，有楊梅市雙榮里辦公處清寒證
      明書1 附卷足憑（見本院卷第49頁清寒證明書），且案發
      當時遇到全球性金融海嘯，找不到工作以供二子女溫飽，
      更無法籌措出學費以供二子女就學，走頭無路之際，經共
      同被告吳峻益慫恿允諾並給予好處，一時失慮，始誤蹈法
      網，然渠等2 人俱坦認犯行，深表悔悟，足見其惡性非大
      ，且大陸籍女子劉月美等人尚未入境，危害國家安全程度
      尚非嚴重，故本案就渠等所犯情節觀之，實屬情輕法重，
      所為非無可憫之處，乃就被告吳峻益及胡永霖部分，各依
      刑法第59條規定，均酌量減輕其刑，使輕重得宜，罰當其
      罪，俾符罪刑相當原則。
（六）爰審酌被告吳峻益仲利用被告胡永霖欲以假結婚之方式，
      使大陸地區人民非法入境臺灣，破壞主管機關對於兩岸人
      民交流之管制，對於臺灣地區之安全及社經秩序造成潛在
      影響，所為實屬不該，參以其犯罪動機為貪圖小利而觸犯
      刑章，犯後初否認犯行終坦承犯行，態度尚可，並審酌大
      陸女子劉月美等人未入境，尚未生重大危害，被告吳俊益
      目前需扶養幼女吳Ｏ萱，目前擔任油漆水電工，有正當工
      作（見本院卷第53-55 頁戶籍謄本、在職證明），被告胡
      永霖因前妻去世，後婚之妻亦離婚，其獨自一人扶養二名
      子女，且家中為低收入戶，有楊梅市雙榮里辦公處清寒證
      明書1 紙附卷足憑（見本院卷第49頁清寒證明書）等一切
      情狀，分別量處如主文所示之刑，以資懲儆。至檢察官起
      訴時對被告2人求刑1年6月乙節，係因當時被告2人未坦承
      犯行，卸責飾詞有以致之，惟被告2 人被起訴後，在法院
      行第一次準備程序時已坦承犯行，態度尚稱良好，足見檢
      察官起訴時求處重刑之理由已不存在，故起訴檢察官對被
      告2人上開求刑尚嫌過重，併此敘明。
（七）易服社會勞動問題：又本件被告2 人所犯者，因均係法定
      最重本刑為7年以下有期徒刑之罪，雖不符刑法第41條第1
      項必須是「犯最重本刑為五年以下有期徒刑以下之刑之罪
      」始得易科罰金之規定，惟被告2人分別受6月以下有期徒
      刑宣告，仍可依刑法第41條第3 項規定，向執行檢察官聲
      請易服社會勞動，詳言之，此項易刑「處分」，係由檢察
      官斟酌個案情形，指揮執行即可，此純為檢察官基於指揮
      刑事執行權限所為之處分（立法理由及司法院釋字第 679
      號解釋理由書參照），故無庸聲請法院裁定，本院亦無需
      於判決主文中諭知易服社會勞動之折算標準，此與易科罰
      金時，法院必須於判決主文中諭知易科罰金之折算標準者
      不同，附此敘明。
四、據上論斷，應依刑事訴訟法第273條之1第1項、第299條第1
    項前段，臺灣地區與大陸地區人民關係條例第79條第4 項、
    第1項，刑法第11條前段、第28條、第25條第2項、第47條第
    1項、第59條，判決如主文。
本案經檢察官陳中順到庭執行職務。
中    華    民    國    99    年    11    月    15    日
                    刑事第九庭  法  官        邱忠義
以上正本證明與原本無異。
如不服本判決應於收受本判決後10日內向本院提出上訴書狀，上
訴書狀應敘述具體理由。上訴書狀未敘述上訴理由者，應於上訴
期間屆滿後20日內補提理由書狀於本院( 均須按他造當事人之人
數附繕本 )「切勿逕送上級法院」。
中    華    民    國    99    年    11    月    15    日
                                書記官        王思穎
附錄論罪科刑法條：
臺灣地區與大陸地區人民關係條例第79條
違反第 15 條第 1 款規定者，處 1 年以上 7 年以下有期徒刑
，得併科新臺幣 1 百萬元以下罰金。
意圖營利而犯前項之罪者，處 3 年以上 10 年以下有期徒刑，
得併科新臺幣 5 百萬元以下罰金。
前二項之首謀者，處 5 年以上有期徒刑，得併科新臺幣 1 千萬
元以下罰金。
前三項之未遂犯罰之。
中華民國船舶、航空器或其他運輸工具所有人、營運人或船長、
機長、其他運輸工具駕駛人違反第 15 條第 1 款規定者，主管
機關得處該中華民國船舶、航空器或其他運輸工具一定期間之停
航，或廢止其有關證照，並得停止或廢止該船長、機長或駕駛人
之職業證照或資格。
中華民國船舶、航空器或其他運輸工具所有人，有第 1 項至第
4 項之行為或因其故意、重大過失致使第三人以其船舶、航空器
或其他運輸工具從事第 1 項至第 4 項之行為，且該行為係以運
送大陸地區人民非法進入臺灣地區為主要目的者，主管機關得沒
入該船舶、航空器或其他運輸工具。所有人明知該船舶、航空器
或其他運輸工具得沒入，為規避沒入之裁處而取得所有權者，亦
同。
前項情形，如該船舶、航空器或其他運輸工具無相關主管機關得
予沒入時，得由查獲機關沒入之。
臺灣地區與大陸地區人民關係條例第15條
（禁止行為）
下列行為不得為之：
一、使大陸地區人民非法進入臺灣地區。
二、明知臺灣地區人民未經許可，而招攬使之進入大陸地區。
三、使大陸地區人民在臺灣地區從事未經許可或與許可目的不符
    之活動。
四、僱用或留用大陸地區人民在臺灣地區從事未經許可或與許可
    範圍不符
    之工作。
五、居間介紹他人為前款之行為。

司法院資訊處製作；財團法人民間司法改革基金會備份。
